【裁判字號】    90,上訴,194
【裁判日期】    901031
【裁判案由】    偽證
【裁判全文】
台灣高等法院花蓮分院刑事判決                      九十年度上訴字第一九四號
    上  訴  人  臺灣花蓮地方法院檢察署檢察官
    被      告  乙○○
    選任辯護人  曾泰源
右上訴人因被告偽證案件，不服臺灣花蓮地方法院八十九年度訴字第一一六號中華民
國九十年六月二十六日第一審判決 (起訴案號：臺灣花蓮地方法院檢察署八十八年度
偵字第三九二九號)，提起上訴，本院判決如左：
    主  文
上訴駁回。
    理  由
一本案經本院審理結果，認第一審判決被告乙○○無罪，並無不當，應予維持，並引
  用一審判決書記載之理由。
二檢察官上訴意旨略以：
  (一)被告所稱：「伊於八十七年十月十三日在中原路與自強路口等紅綠燈時與王桂霜
    不期而遇」之事實係屬虛構，其目的係要讓檢察官確信伊當時在場。
  (二)被告所證王桂霜與甲○○拉扯時間僅五、六秒鐘，與常情不合。
  (三)王桂霜與甲○○發生衝突辦公室之玻璃，於案發當時所張貼之廣告紙僅及身體之
    腰部，被告於案發當時並不在場，故伊所稱：「案發當時辦公室之玻璃貼滿廣告
    紙，伊只能從縫隙中往內看」一節，目的係在配合伊「從縫隙往內看，看得不是
    很清楚」、「兩人手來手去」之模棱兩可證言。
  (四)被告所述伊前往案發地點之動機閃爍其詞，所述之案發經過悖離常情，可見被告
    當時並不在案發現場。
  (五)假設被告自廣告貼紙縫隙往內看，根本看不清室內人物之動作，被告證稱伊從縫
    隙中看到王桂霜與甲○○扭在一起、互相拉扯云云，顯然係偽證。
  (六)被告所述王桂霜與甲○○「互相拉扯」、「手來手去」與王桂霜所述不符，且如
    果兩人有拉扯之事實，甲○○之手腕豈會無抓傷之痕跡？足見被告為規避偽證責
    任，不敢作具體陳述，而講一些模稜兩可的話（「互相拉扯」、「手來手去」）
    。
  (七)王桂霜伶牙俐齒，如果被告於案發當時確實在場聞見，王桂霜絕不致於遲至聲請
    再議後才舉被告為證人。
  (八)王桂霜與被告就渠等於案發現場見過面之陳述，相互岐異，王桂霜之供詞也是前
    後不一，顯係臨訟杜撰。
  (九)甲○○及陳雅惠於另案所為之指訴及證言確屬可信，被告之證詞與渠等二人之陳
    述不符，足見被告之證言不實。
  (十)被告之證詞並未被法官採信，益證被告確係偽證。
二惟按偽證罪之構成，以於執行審判職務之公署或於檢察官偵查時對於案情有重要關
  係之事項，供前或供後具結，而為虛偽之陳述為要件，所謂虛偽之陳述，係指與案
  件之真正事實相悖，而足以陷偵查或審判於錯誤之危險者而言，若證據不足以證明
  證人所為之證言不實，即不得遽入其偽證罪責。查案外人甲○○與王桂霜於渠等互
  訴傷害案件（原審案號：八十九年度易字第六一○號；本院案號：九十年度上易字
  第七四號）偵審中各執一詞，渠等所為之指訴及甲○○所舉證人陳雅惠之證詞俱有
  瑕疵，均不足採信，該案一、二審法官本諸罪疑惟輕之原則，判決雙方均無罪確定
  ，有該確定判決附卷可稽（見原審卷第六四至六八頁、本院卷第○○頁），足見甲
  ○○於該案中所為之指訴及證人陳雅惠之證詞均未必與事實相符，自不得以甲○○
  及陳雅惠於該案件中所為片面之指證為基礎，任指被告之證言不實。是檢察官以甲
  ○○及陳雅惠於該案中所為之指證為據，指摘被告所為「王桂霜與甲○○互相拉扯
  」、手來手去」之陳述與事實不符，於論理法則尚有違背，並不足取。
三再依刑法第一百六十八條規定，證人依法作證時，必須對於案情有重要關係之事項
  ，為虛偽之陳述，始負偽證罪之責。而所謂「於案情有重要關係之事項」係指該事
  項之有無，足以陷偵查或審判於錯誤之危險者而言（最高法院二十九年度上字第二
  三四一號及六十九年度台上字第二四二七號判例參照）。查檢察官指被告捏造「因
  等紅燈而與王桂霜不期而遇」之事實一節，即使屬實，被告捏造該事實之原因，顯
  然係在塑造伊「巧遇」該次糾紛之客觀第三者印象，以增加其證言之可信度而已，
  尚不能因被告此部分之陳述不實，即遽指被告當時並不在場（檢察官亦於上訴理由
  2.指被告有可能是與王桂霜同行之人）。況被告此部分陳述於案情（即甲○○及王
  桂霜互控傷害之事實）並無直接關聯，依前揭說明，顯然非屬「於案情有重要關係
  之事項」尚不得以被告此部分陳述不實而入被告於偽證罪責。
四另告訴人甲○○於偵查中所提出案發時之現場照片（見偵查卷第二○頁上方照片）
  ，並未如其嗣後所拍攝之照片印有拍攝日期（八十八年二月二十九日，見偵查卷第
  二○頁下方照片），故該照片所顯示案發時落地玻璃門張貼廣告紙之情狀，未必與
  事實相符。且依前開兩紙照片對照觀之，該上方照片已經釘有門牌，且已裝妥監視
  器，下方照片則尚付之闕如，依一般經驗法則，該照片之拍攝日期亦顯然在八十八
  年二月二十九日以後，該紙照片顯然不足以作為不利於被告證明。又依吾人之日常
  生活經驗，若於室外一公尺半距離之外，往寬約十公分之門窗空隙向室內探望，即
  使不能見到距離門窗四公尺左右之室內人物全貌，惟如室內人物係在動作中（例如
  互相拉扯），依眼睛視覺暫留之印象，亦非不得窺見室內人物活動之梗概，檢察官
  上訴意旨指即使依被告所自述之前揭情狀，亦不可能見到甲○○與王桂霜在室內拉
  扯情形一節，亦難認可取。
五此外，本院復查無其他積極證據，足以證明被告有公訴意旨所指之偽證犯行，自屬
  不能證明被告犯罪，原審為被告無罪之諭知，並無不當，檢察官上訴意旨仍執前詞
  指摘原判決不當，核無理由，應予駁回。
據上論斷，應依刑事訴訟法第三百七十三條、第三百六十八條，判決如主文。
本案經檢察官李土城到庭執行職務。
中      華      民      國    九十      年      十      月    三十一    日
                                    審判長法官  謝  志  揚
                                          法官  林  德  盛
                                          法官  何  方  興
右正本證明與原本無異。
如不服本判決，應於判決送達後十日內向本院提出上訴狀。其未敘述理由者，並應於
提出上訴狀後十日內向本院補提理由狀(均須附繕本)。
                                        書記官  劉  妙  娘
中      華      民      國    九十      年      十      月    三十一    日


司法院資訊處製作；財團法人民間司法改革基金會備份。
